臺灣高等法院刑事判決　　　　　　　　96年度上訴字第4039號
上　訴　人　臺灣板橋地方法院檢察署檢察官
上　訴　人
即　被　告　甲○○
　　　　　　　　　　（現另案於臺灣臺北監獄執行中）
選任辯護人　李韶生律師
被　　　告　乙○○
　　　　　　　　　　（現另案羈押於臺灣臺北看守所）
選任辯護人　孫冬生律師
上列上訴人因被告違反毒品危害防制條例案件，不服臺灣板橋地
方法院96年度訴字第36號，中華民國96年7月31日第一審判決（
起訴案號：臺灣板橋地方法院檢察署95年度偵字第18644號），
提起上訴，本院判決如下：
    主  文
原判決關於甲○○部分撤銷。
甲○○無罪。
其他上訴駁回。
    理　由
壹、撤銷改判部分（被告甲○○部分）：
一、公訴意旨略以：甲○○意圖營利並基於販賣之概括犯意，於
    民國95年7月6日下午2時許，在乙○○位於臺北縣板橋市○
    ○路不詳門牌之居處，以新臺幣（下同）6000元、3000元之
    代價，販賣第一級毒品海洛因0.85公克、第二級毒品安非他
    命1公克予乙○○施用。又於同年月20日下午7、8時許，與
    乙○○約定在基隆市基隆廟口附近，以每公克3000元之代價
    ，販賣第二級毒品安非他命予乙○○，惟因甲○○未取得毒
    品，未赴約，交易因此未完成。再於同年月27日下午某時許
    ，在其位於基隆市○○區○○街16巷43之4號2樓住處，以
    6000元之代價，販賣第一級毒品海洛因0.85公克予乙○○施
    用等情，因認被告甲○○涉犯毒品危害防制條例第4條第1項
    、第2項之販賣第一級、第二級毒品罪嫌。
二、公訴人認被告甲○○涉有上開販賣毒品犯行，無非係以：被
    告甲○○於警詢、檢察官訊問時之自白，及被告乙○○於警
    詢、檢察官訊問時之供述，並有自願搜索同意書、搜索扣押
    筆錄、扣押物品目錄表各1份、扣案安非他命殘渣袋、吸食
    器各1個為其論據。
三、按犯罪事實應依證據認定之，無證據不得推定其犯罪事實，
    刑事訴訟法第154條定有明文。又被告之自白，不得作為有
    罪判決之唯一證據，仍應調查其他必要之證據，以察其是否
    與事實相符，亦為同法第156條第2項所明定。次按認定不利
    於被告之事實，須依積極證據，苟積極證據不足為不利於被
    告事實之認定時，即應為有利於被告之認定，更不必有何有
    利之證據。且認定犯罪事實所憑之證據，無論直接或間接證
    據，其為訴訟上之證明，須達於通常一般之人均不致有懷疑
    ，而得確信其為真實之程度者，始得據為有罪之認定，倘其
    證明尚未達到此一程度，而有合理之懷疑時，尚難作為有罪
    之認定基礎，最高法院30年上字第816號、76年臺上字第498
    6號判例均可資參照。
四、訊據被告甲○○堅決否認涉有上開販賣毒品之犯行，辯稱：
    其係有吸食毒品，但並未販賣或轉讓毒品予乙○○，且有密
    集的通聯紀錄不代表其有販賣毒品。經查：
（一）被告乙○○於95年8月3日警訊時供稱：第一次為95年7月6
      日14時許，在甲○○家樓下，第二次是95年7月20日10時
      許在甲○○家裡，第三次是95年7月27日15時許，在甲○
      ○家樓下。（見偵查卷第9頁）嗣95年8月3日於檢察官偵
      訊時先是供稱：「（甲○○是否在板橋市○○路賣安非他
      命及海洛因給你抵債用？）是。」；「（第二次為何沒有
      交易成功？）甲○○的朋友後來沒有來，所以沒有交易成
      功，該次也是甲○○要抵債用。」（見偵查卷第71頁）至
      95年8月18日偵訊時又供稱：第一次約在95年7月6日下午
      ，在板橋府中路我住的出租套房內，向甲○○買1公克安
      非他命3000元、0.85公克海洛因6000元，甲○○當面將安
      非他命、海洛因交給我，因甲○○欠我錢，所以就當作抵
      債之用。第二次約在95年7月20日晚上7、8點，在基隆廟
      口，交易沒有成功，當天晚上他沒有來，我打電話問他為
      何沒到，他說他朋友沒有來，他拿不到貨可以賣我。第三
      次約在95年7月27日下午，在他們家樓下，我買了海洛因
      0.85公克，6000元抵債，毒品是甲○○當面交給我的。（
      見偵查卷第90、91頁）其後96年7月11日於原審審理時則
      到庭證稱：警局有時是警察教我說的，事實上我去甲○○
      那裡二次，他來過我那裡一次；我跟甲○○之間沒有債務
      及借貸關係，之前我說我們要用毒品抵債的事情是我記錯
      了等語。（見原審卷第166、178頁）觀諸被告乙○○上開
      供述，其對於「交易地點」、「交易時間」之供述反覆不
      一，且對於究有無以毒品抵債一事，亦前後供述不一致，
      是其證詞之真實性即非無疑。
（二）雖被告甲○○於警詢時曾坦承共販售三次毒品予被告乙○
      ○，亦即第一次於95年3、4月份，在板橋市○○路一棟出
      租套房的房間裡，賣給乙○○淨重1公克安非他命3000元
      、海洛因0.85公克6000元；第二次於第一次交易完的當天
      晚上，乙○○約我在基隆廟口麥當勞附近，但該次因我調
      不到貨，沒有交易成功；第三次於95年5、6月份，在我家
      樓下，賣給乙○○淨重1公克安非他命3000元等語（見偵
      查卷第16、17頁），然與被告乙○○所供述之「交易地點
      」、「交易時間」並不一致，且被告甲○○嗣於原審及本
      院審理時均矢口否認曾販賣或轉讓毒品予被乙○○；此外
      ，警方依乙○○之供述，前往被告甲○○住處搜索時，僅
      搜得吸食器及安非他命殘渣袋各一個，此有扣押物品目錄
      表在卷可稽，甲○○既未持有大量毒品，何來毒品販賣予
      乙○○？且遍查全卷除被告甲○○於警詢及第一次偵訊時
      之自白及被告乙○○上開前後反覆不一致之供述外，並無
      其他積極證據足為被告甲○○自白之補強證據，自不得以
      此自白作為認定被告甲○○販賣毒品之唯一證據。至於被
      告甲○○與乙○○之電話通聯紀錄，僅能證明兩人之間經
      常以電話聯繫，其交談內容則付諸闕如，亦難佐證二人間
      有毒品買賣之事實。
（三）至關於被告甲○○之濫用藥物尿液檢驗報告，雖就安非他
      命類之判定結果為陽性，亦僅得證明被告甲○○有吸食安
      非他命，無法證明被告甲○○有販賣毒品予被告乙○○。
      綜上，公訴意旨所引被告乙○○之供述既有上開瑕疵，要
      難執為被告甲○○涉有販賣第一級、第二級毒品犯行之論
      據；且被告甲○○警詢及偵訊之自白復查無其他積極證據
      足為被告甲○○自白之補強證據，自不得以此自白作為認
      定被告甲○○販賣毒品之唯一證據。此外，復查無其他積
      極證據足以證明被告犯罪，自應諭知被告無罪，原審認被
      告甲○○構成轉讓第一級、第二級毒品罪，自有未合，被
      告上訴意旨否認犯罪，指摘原判決不當，為有理由，爰將
      原判決撤銷改判，另為無罪之諭知。
貳、上訴駁回部分（被告乙○○部分）：
一、公訴意旨略以：被告乙○○意圖營利並基於販賣之犯意，於
    95年7月下旬某日凌晨1時許，在臺北縣板橋市○○路○段某
    處，以5500元之代價，販賣第二級毒品安非他命2公克予被
    告甲○○施用。因認被告乙○○涉犯毒品危害防制條例第4
    條第2項之販賣第2級毒品罪嫌云云。
二、按犯罪事實應依證據認定之，無證據不得認定犯罪事實；不
    能證明被告犯罪者，應諭知無罪之判決，刑事訴訟法第154
    條第2項及第301條第1項分別定有明文。次按認定不利於被
    告之事實，須依積極證據，苟積極證據不足為不利於被告事
    實之認定時，即應為有利於被告之認定，更不必有何有利之
    證據；又事實之認定，應憑證據，如未能發現相當證據，或
    證據不足以證明，自不能以推測或擬制之方法，以為裁判基
    礎。而刑事訴訟法上所謂認定犯罪事實之積極證據，係指適
    合於被告犯罪事實之認定之積極證據而言，雖不以直接證據
    為限，間接證據亦包括在內；然而無論直接或間接證據，其
    為訴訟上之證明，須於通常一般之人均不致有所懷疑，而得
    確信其為真實之程度者，始得據為有罪之認定，倘其證明尚
    未達到此一程度，而有合理之懷疑存在時，致使無從形成有
    罪之確信，根據「罪證有疑，利於被告」之證據法則，即不
    得遽為不利被告之認定，有最高法院30年上字第816號、29
    年上字第3105號、30年上字第1831號、40年台上字第86號及
    76年台上字第4986號判例意旨參照。
三、公訴人認被告乙○○涉犯販賣第二級毒品犯行，無非係以被
    告甲○○於警詢、偵查中之證詞、臺灣檢驗科技股份有限公
    司95年8月23日濫用藥物尿液檢驗報告為其論據。訊據被告
    乙○○堅詞否認有販賣安非他命之犯行。辯稱：伊並未販賣
    第二級毒品予被告甲○○，伊有毒品來源何需向被告甲○○
    購毒等語，經查：被告甲○○固於警詢中、偵查中結證稱被
    告乙○○有於上揭時地販賣第二級毒品予伊等情，惟被告甲
    ○○於原審審理中結證稱：「（問：為何在警察局及檢察官
    面前都有提到過有向乙○○買過一次安非他命？）我是故意
    的。」、「之前我到八月三號我都沒有賣過乙○○毒品，但
    是他卻在八月三號找警察來，他是打電話給我要跟我調毒品
    ，他沒事竟然找警察來當時我懷恨在心，我有跟他說請他不
    要打電話給我，但是他還是打給我。」、「（問：有沒有向
    乙○○買過毒品？）沒有。」等語，被告甲○○之所以為警
    查獲，係在95年8月3日因警先逮捕被告乙○○，經其供述及
    聯絡被告甲○○購買毒品，並帶同警方至甲○○基隆住處，
    將被告甲○○逮捕等事實，業經被告乙○○供承在卷，並為
    被告甲○○所是認，且有卷附警詢筆錄及移送書可資佐證，
    是被告甲○○在原審審理中所證，因對懷恨被告乙○○帶警
    將其查緝等原因而誣指被告乙○○販賣毒品之情，應堪信為
    真實，是檢察官據以證明被告乙○○販賣毒品之犯行之證據
    已經證明係屬偽證，卷內所引被告甲○○驗尿紀錄亦僅可證
    明被告甲○○有施用第二級毒品之犯行，已無證據足以證明
    被告乙○○有販賣毒品事實。至於被告甲○○所使用門號00
    00000000號門號之雙向通聯紀錄，確與被告乙○○所使用之
    門號於95年7月31日晚間至翌日凌晨，有頻繁之通話，然亦
    僅能證明二人往來互動密切，並無法逕為不利於被告乙○○
    之認定。此外，復查無其他積極之證據足以證明被告乙○○
    有販賣毒品之行為，自應為無罪判決之諭知。原審經審理後
    認被告並無販賣毒品之情事，而為無罪之諭知，自無不合，
    公訴人執以提起上訴，為無理由，應予駁回。
、被告甲○○於偵查中就有關被告乙○○販賣第二級毒品犯行
    之證詞（見偵查卷第124、125頁），於作證前具結，惟為達
    誣指被告乙○○犯罪之目的，仍為虛偽之證詞，所為已涉犯
    刑法第168條之偽證罪嫌，宜請檢察官另行依法處理。
本案經檢察官賴俊雄到庭執行職務。
據上論斷，應依刑事訴訟法第369條第1項前段、第364條、第301
條第1項前段、第368條，判決如主文。
中　　華　　民　　國　　96　　年　　11　　月　　7 　　日
                  刑事第十六庭  審判長法  官  葉騰瑞
                                      法  官  王炳梁
                                      法  官  莊明彰
以上正本證明與原本無異。
檢察官如不服本判決，應於收受送達後十日內向本院提出上訴書
狀，其未敘述上訴之理由者並得於提起上訴後十日內向本院補提
理由書（均須按他造當事人之人數附繕本）。
                                      書記官  魏淑娟
中　　華　　民　　國　　96　　年　　11　　月　　8 　　日
